【裁判字號】    89,訴,568
【裁判日期】    891225
【裁判案由】    通訊保障及監察法
【裁判全文】
臺灣屏東地方法院刑事判決                          八十九年度訴字第五六八號
    公  訴  人    臺灣屏東地方法院檢察署檢察官
    被      告    甲○○
右列被告因違反通訊保障及監察法案件，經檢察官提起公訴（八十九年度偵字第六二
三七號），本院判決如左：
     主  文
甲○○共同連續違法監察他人通訊，處有期徒刑伍月，緩刑貳年。
扣案之錄音帶拾捌卷、譯文筆記本壹本及竊錄設備壹組（內含白鐵盒壹個、錄音機壹
部、錄音帶壹卷），均沒收之。
     事  實
一、甲○○係賽嘉環保工程顧問公司（下稱賽嘉公司）之股東，明知他人非公開之通
    訊內容，非依法令不得違法監察、截聽、竊錄，竟因懷疑南榮汽車股份有限公司
    （下稱南榮公司）負責人乙○○與股東丙○○將南榮公司財務交由賽嘉公司股東
    江榮欽承受，有架空公司及惡性倒閉之嫌，遂自民國八十八年五月起至同年七月
    二十三日（起訴書誤為二十七日）止，以每卷錄音帶新台幣一千元之代價，僱請
    不知名之徵信業者，在屏東縣麟洛鄉○○村○○街五○號丙○○所開設之「興翰
    建設公司」（下稱興翰公司）斜對面之電線桿上等處，私接線路並架設錄音機，
    竊錄乙○○住家之（○八）0000000號、丙○○住家之（○八）0000
    000號及興翰公司之（○八）0000000、0000000號電話中他人
    非公開之談話，違法監察他人通訊，嗣於八十八年七月十四日十六時許，甲○○
    將違法竊錄取得之錄音帶交付不知情之江榮欽、萬佩珍播放予乙○○之妻陳林麗
    禎等人聽聞後，為乙○○察知異狀，並向屏東縣警察局督察室提出檢舉，而丙○○亦於同年月二十三日中華電信公司人員維修興翰公司電話時，發現裝設於上述
    電線桿上之白鐵盒（內有錄音機及錄音帶等竊錄設備），報警處理後，為警循線
    於同年月二十七日十七時十分許，在屏東縣民貴街二二號賽嘉公司內，搜得錄音
    帶共計十八卷及記有電話內容譯文之筆記本一本扣案，始得上情。
二、案經乙○○、丙○○訴由屏東縣警察局報請臺灣屏東地方法院檢察署檢察官偵察
    起訴。
     理  由
一、右揭事實，業據被告甲○○迭於警偵訊及本院審理中坦承不諱，核與告訴人乙○○、丙○○指訴之情相符，此外並有竊錄所得之錄音帶十八卷、譯文筆記本一本
    及竊錄設備一組扣案足憑，事證明確，被告犯行洵堪認定。
二、按通訊保障及監察法於八十八年七月十四日經總統公布，於同年七月十七日生效
    ，而刑法第三百十五條之一之妨害秘密罪，則於八十八年四月二十一日總統公布
    增訂，是本件被告於八十八年七月十七日以前之竊錄他人電話行為，係犯刑法第
    三百十五條之一第二款之無故以錄音竊錄他人非公開之談話罪；而其自八十八年
    七月十七日（含同日）以後所為竊錄他人電話行為，係犯通訊保障及監察法第二
    十四條第一項之違法監察他人通訊罪及前揭刑法妨害秘密罪，惟上開通訊保障及
    監察法條文與刑法第三百十五條之一妨害祕密罪之立法目的，均係為保障個人之
    隱私及通訊之自由，禁止任意違法監察他人具有私密性之通訊及活動內容，兩者
    保護法益相同，屬法條競合關係，故應依特別法優於普通法之原則，適用通訊保
    障及監察法規定論處。核被告甲○○所為，係違反通訊保障及監察法第二十四條
    第一項之違法監察他人通訊罪及第二十五條第一項之交付違法監察通訊資料罪。
    其與不知名之徵信業者間，就違法竊錄他人通訊之犯行，有犯意之聯絡與行為之
    分擔，為共同正犯。又被告之反覆竊錄行為，時間緊接，行為相同，所犯構成要
    件罪名同一，顯係基於概括犯意而為，應依連續犯之規定論以一罪並加重其刑。
    被告同時竊錄告訴人乙○○、丙○○之住家及公司電話內容，一行為觸犯數罪名
    ，為想像競合犯，應從一重之違法監察他人通訊罪論處。又被告違法監察他人通
    訊後，並將所得之資料交付他人播放，所犯上開二罪間，有手段目的之牽連關係
    ，應從一重之違法監察他人通訊罪處斷。公訴人對於被告交付違法監察通訊資料
    部分，於起訴書雖漏載法條，惟已於起訴事實欄載明該犯罪事實，本院自應予以
    審理。茲審酌被告犯罪之動機、目的及犯罪後坦承犯行、態度良好且深具悔意等
    一切情狀，量處如主文所示之刑。查被告前未曾受有期徒刑以上刑之宣告，有臺
    灣高等法院被告全國前案紀錄表附卷可稽，其因初次投資，恐所注資金血本無歸
    ，致一時短於思慮，觸犯本件犯行，經此起訴審判後，當知所警惕，而無再犯之
    虞，本院認所宣告之刑以暫不執行為適當，爰諭知緩刑二年，以啟自新。
三、扣案之竊錄錄音帶十八卷及譯文筆記本一本，為違法監察通訊所得之資料，應依
    通訊保障及監察法第二十六條第一項，宣告沒收。扣案之竊錄設備一組（含白鐵
    盒、錄音機及錄音帶），為同案共犯即該不知名徵信業者所有供犯罪所用之物，
    業據被告供承在卷，併依刑法第三十八條第一項第二款規定沒收之。
四、公訴意旨另認被告尚竊錄告訴人乙○○及丙○○所使用之0000000000
    號（起訴書誤為0000000000號）、0000000000號行動電話
    ，然查扣案之竊錄設備尚無法就行動電話之通訊內容為截聽、竊錄，此外復查無
    其他積極證據證明被告此部分之犯行，原應為無罪之諭知，惟公訴意旨認此部分
    與前開有罪部分為實質上一罪關係，爰不另為無罪之諭知，併此敘明。
據上論斷，應依刑事訴訟法第二百九十九條第一項前段，通訊保障及監察法第二十四
條第一項、第二十五條第一項、第二十六條第一項，刑法第十一條、第二十八條、第
五十六條、第五十五條、第七十四條第一款、第三十八條第一項第二款，判決如主文
。
中      華      民      國      八十九      年    十二  月    二十五    日
                                      臺灣屏東地方法院刑事第一庭
                                          法  官  夏  金  郎
右正本證明與原本無異。
對於本判決如有不服應於收受送達後十日內向本院提出上訴書狀上訴於台灣高等法院
高雄分院並按他造當事人之人數附具繕本。
                                          書記官  謝  博  興
中      華      民      國      八十九      年    十二  月    二十五    日
附錄論罪科刑法條：
通訊保障及監察法第二十四條第一項
違法監察他人通訊者，處五年以下有期徒刑。


司法院資訊處製作；財團法人民間司法改革基金會備份。
